臺灣宜蘭地方法院刑事判決　　　　　　　 96年度易字第144號
公　訴　人　臺灣宜蘭地方法院檢察署檢察官
被　　　告　甲○○
上列被告因毒品危害防制條例案件，經檢察官提起公訴（96年度
毒偵字第411號），及移送併辦（96年度毒偵字第527號、96年度
毒偵字第566號），並當庭擴張犯罪事實，經本院合議庭裁定以
簡式審判程序審理，判決如下：
    主  文
甲○○施用第貳級毒品，累犯，處有期徒刑捌月。扣案之第貳級
毒品安非他命壹包（驗餘毛重零點參壹零捌公克）沒收銷燬之；
扣案之前開安非他命外包裝袋壹個、玻璃球吸食器壹組均沒收。
    事  實
一、甲○○於民國94年間因施用第二級毒品案件，經觀察、勒戒
    後，認有繼續施用毒品之傾向，經法院裁定令入戒治處所施
    以強制戒治，於95年8月3日執行完畢釋放，並經臺灣宜蘭地
    方法院檢察署檢察官於95年9月4日，以95年度戒毒偵字第13
    號為不起訴處分確定。又於94年間因贓物案件，經本院判處
    有期徒刑2月確定，並於95年10月2日執行完畢（構成累犯）
    。詎其不知悔改，於強制戒治執行完畢釋放後，5年內復基
    於反覆施用第二級毒品安非他命之單一行為決意，自95年12
    月某日至96年5月22日12時許，在宜蘭縣羅東鎮○○路○段20
    0號住處，以將安非他命放入玻璃球內燒烤吸食其煙方式，
    平均1星期施用2、3次之頻率，施用第二級毒品安非他命多
    次。嗣分別於：（一）96年2月16日16時25分，經警採集其
    尿液，送驗結果呈甲基安非他命陽性反應；（二）96年4月1
    5日18時11分，經警採集其尿液，送驗結果呈甲基安非他命
    陽性反應；（三）96年5月7日21時30分許，為警在宜蘭縣羅
    東鎮○○路157巷內查獲，並扣得安非他命1包（毛重0.3159
     公克，取樣0.0051公克已鑑析用罄、驗餘毛重0.3108公克
    ），及其所有供施用安非他命使用之玻璃球吸食器1組，經
    採集其尿液，送驗結果呈甲基安非他命陽性反應；（四）96
    年5月22日16時50分，因本案經本院發佈通緝，為警在上開
    住處緝獲，經警採集其尿液，送驗結果呈甲基安非他命陽性
    反應。
二、認定犯罪事實所憑之證據及理由：
（一）被告甲○○於警詢、偵查、本院審理中之自白。
（二）96年2月16日宜蘭縣警察局羅東分局列管毒品人口尿液檢
      體採集送驗紀錄表1份、96年4月15日及96年5月7日宜蘭縣
      警察局羅東分局應受尿液採驗人尿液檢體採集送驗紀錄表
      各1份、96年5月22宜蘭縣警察局礁溪分局查獲毒品案件嫌
      犯人尿液檢體編號與姓名對照表1份、慈濟大學濫用藥物
      檢驗中心檢驗總表4份，可證被告有施用安非他命多次之
      事實。
（三）扣案之白色顆粒1包（毛重0.3159公克，取樣0.0051公克
      已鑑析用罄、驗餘毛重0.3108公克），經囑託慈濟大學濫
      用藥物檢驗中心鑑定，結果含有甲基安非他命成分，此有
      該中心96年5月16日慈大藥字第96051614號鑑定書1份在卷
      足參，可證被告有施用安非他命之事實。
（四）扣案之玻璃球吸食器1組，可證被告有施用安非他命之事
      實。
（五）臺灣宜蘭地方法院檢察署檢察官95年度戒毒偵字第13號不
      起訴處分書1份、臺灣宜蘭地方法院檢察署刑案資料查註
      紀錄表、全國施用毒品紀錄表、法務部全國檢察官線上查
      詢刑案人犯在監所最新資料報表各1份，可證被告於強制
      戒治執行完畢釋放後，5年內再犯毒品危害防制條例第10
      條之罪。
（六）上開（二）至（五）所示證據，足以佐證被告首開自白與
      事實相符。
三、論罪科刑之理由：
（一）按安非他命屬毒品危害防制條例第2條第2項第2款所定之
      第二級毒品。故被告甲○○所為，係犯毒品危害防制條例
      第10條第2項之施用第二級毒品罪。又移送併辦及蒞庭檢
      察官就被告自96年5月8日至96年5月22日12時許，多次施
      用安非他命之行為擴張犯罪事實部分，雖未經起訴，惟與
      起訴部分有集合犯之實質上一罪關係，本院自應予以審理
      。
（二）被告持有第二級毒品安非他命之低度行為，為施用第二級
      毒品之高度行為所吸收，不另論處。
（三）又按「刑事法若干犯罪行為態樣，本質上原具有反覆、延
      續實行之特徵，立法時既予特別歸類，定為犯罪構成要件
      之行為要素，則行為人基於概括之犯意，在密切接近之一
      定時、地持續實行之複次行為，倘依社會通念，於客觀上
      認為符合一個反覆、延續性之行為觀念者，於刑法評價上
      ，即應僅成立一罪。學理上所稱『集合犯』之職業性、營
      業性或收集性等具有重複特質之犯罪均屬之，例如經營、
      從事業務、收集、販賣、製造、散布等行為概念者是（最
      高法院95年度台上字第1079號判決要旨參照）」，亦即立
      法者針對特定刑罰規範之構成要件，已預設其本身係持續
      實行之複次行為，具備反覆、延續之行為特徵，故將之總
      括或擬制成一個構成要件之「集合犯」行為，因刑法評價
      上為構成要件之行為單數，應僅成立一罪。而查毒品因具
      有成癮性、濫用性，此觀乎毒品危害防制條例第2條之規
      定自明，立法實務首重以刑事處遇方式戒斷行為人毒癮，
      若無法收其實效，始依法追訴處罰，故施用毒品本身具備
      反覆、延續之行為特徵，持續多次施用毒品為此類犯罪之
      典型或常態，於刑法評價上，施用毒品應僅成立集合犯一
      罪。經查：本案被告自95年12月某日至96年5月22日12時
      許，在其住處以相同方式，平均1星期施用2、3次之頻率
      ，施用第二級毒品安非他多次，顯見被告係因吸毒成癮，
      乃基於多次施用安非他命之決意，於密接之時、地，反覆
      而持續施用安非他命，揆諸前揭說明，自應論以集合犯一
      罪。
（四）被告於94年間因贓物案件，經本院判處有期徒刑2月確定
      ，並於95年10月2日執行完畢，此有臺灣高等法院被告前
      案紀錄表1份在卷可參，其於5年以內故意再犯本件有期徒
      刑以上之罪，應依刑法第47條第1項規定，論以累犯，並
      加重其刑。
（五）審酌被告僅有毒品危害防制條例、贓物之犯罪前科，有臺
      灣高等法院被告前案紀錄表1份在卷可參，素行尚稱良好
      ，惟其經強制戒治後，仍再犯本罪，顯見其對於毒品之依
      賴性甚高，有予較長期間隔離社會之必要，與被告施用毒
      品之期間、次數，和施用毒品足以造成神經方面損害，並
      容易引起財產、暴力方面犯罪，及被告犯罪後坦承犯行，
      態度良好等一切情狀，量處如主文所示之刑。
（七）扣案之第二級毒品安非他命1包（驗餘淨重0.3108公克）
      ，應依毒品危害防制條例第18條第1項前段規定，諭知沒
      收銷燬。又上開安非他命外包裝袋1個，有防止毒品裸露
      、逸出、潮濕功用，並便於攜帶，為被告所有，供被告施
      用安非他命使用之物；而扣案之玻璃球吸食器1組，亦為
      被告所有，供被告施用安非他命之物，業經被告於本院審
      理中供述明確，爰依刑法第38條第1項第2款規定，宣告沒
      收。
四、適用之法律：
（一）程序法方面：刑事訴訟法第273條之1第1項、第299條第1
      項前段、第310條之2。
（二）實體法方面：毒品危害防制條例第10條第2項、第18條第1
      項前段，刑法第11條前段、第47條第1項、第38條第1項第
      2款。
本案經檢察官沈念祖到庭執行職務。
中　　華　　民　　國　　96　　年　　7　　 月　   13 　日
                  刑事第四庭    法  官　蘇錦秀
以上正本證明與原本無異。
如不服本判決應於收受本判決後10日內向本院提出上訴書狀，並
應敘述具體理由。若未敘述理由者，應於上訴期間屆滿後20日內
向本院補提理由書狀(均須按他造當事人之人數附繕本)。
                                書記官　葉瑩庭
中　　華　　民　　國　　96　　年　　7　　 月　   13 　日
【附錄本案論罪科刑法條】
★毒品危害防制條例第10條：
施用第1級毒品者，處6月以上5年以下有期徒刑。
施用第2級毒品者，處3年以下有期徒刑。
